臺灣高等法院刑事判決　　　　　　　　　　　　九十年度上更(二)字第一五二號
　　上　訴　人
　　即　被　告　甲○○
　　選任辯護人　杜英達
　　　　　　　　李采霓
右上訴人因違反槍砲彈藥刀械管制條例等案件，不服臺灣桃園地方法院八十五年度訴
字第八一０號，中華民國八十五年十一月二十八日第一審判決 (起訴案號：台灣桃園
地方法院檢察署八十四年度偵字第一四八四五號），提起上訴，經判決後，由最高法
院第二次發回更審，本院判決如左：
    主  文
原判決撤銷。
甲○○未經許可運輸手槍，處有期徒刑伍年陸月。
扣案之美國ＳＭＩＴＨ＆ＷＥＳＳＯＮ廠牌○．三八口徑轉輪制式手槍壹把（含彈匣
貳個）、○．三八吋制式子彈肆拾捌顆、防Ｘ光袋壹個及錫箔紙肆張（已撕碎）均沒
收。
    事  實
一、甲○○明知槍械、子彈係屬管制進出口物品，竟基於運輸及走私手槍、子彈之故
    意，將制式手槍（槍枝編號0000000000號，係屬美國ＳＭＩＴＨ＆Ｗ
    ＥＳＳＯＮ廠牌○．三八口徑轉輪制式手槍）一把（含彈匣二個）及○．三八吋
    制式子彈五十顆放置防Ｘ光袋內，以錫箔紙四張妥為包裝，於一九九五年十一月
    三十日美國當地時間下午二時三十分許，在美國洛杉磯機場等候返國班機前，將
    該防Ｘ光袋放入其友人陳雅惠所有，託其帶回臺灣之行李箱內，並借用一同前往
    美國旅遊，不知情之乙○○○名義之編號ＢＲ─五四九二四二號行李標籤，準備
    帶回國內，而該裝有上開手槍、子彈之行李箱亦在洛杉磯機場順利通關，送進甲
    ○○所搭乘回國之長榮航空ＢＲ─○一一號班機貨艙載運回國，於臺北時間民國
    八十四年十二月一日晚上九時四十三分許，返抵桃園中正國際機場進入國境，該
    機內行李亦於同晚十時零三分至同晚十時三十四分許，陸續送上行李轉盤，旋該
    編號ＢＲ─五四九二四二號行李箱在桃園中正國際機場通關入境時，因地下室之
    檢查台人員即中正機場海關辦事員徐俊課、安檢人員鄧愛華自Ｘ光機內發覺內有
    槍型物，經徐俊課填寫注檢單，並即押運經輸送帶送至一樓行李轉盤，甲○○前
    去提領行李，徐俊課訊明該行李為甲○○所有後，即陪同甲○○至第二十五號特
    別注檢台，送交內政部警政署航空警察局 (以下簡稱航空警察局）安檢人員洪文
    貴及檢查員謝黎明處理，會同打開該行李，拆卸包裝，起獲扣得上開手槍一把（
    含彈匣二個）、○．三八吋制式子彈五十顆（因鑑定試射二顆，僅餘四十八顆扣
    案）、為甲○○所有供包裝前開槍、彈所用之防Ｘ光袋一個、錫箔紙四張（已撕
    碎），而查獲上情。
二、案經航空警察局移請臺灣桃園地方法院檢察署檢察官偵查起訴。
    理  由
一、訊據上訴人即被告甲○○承認該編號ＢＲ─五四九二四二號行李箱係其以乙○○
    ○名義託運回國，然否認知悉該防Ｘ光袋內裝有扣案之手槍、子彈，辯稱；扣案
    物品係伊在美國上機前在機場碰到江念華（但自稱為江啟華），江某表示係錄影
    帶，請伊帶回台灣，該手槍、子彈固較錄影帶為重，惟其受託帶運時因遲到機場
    ，急於辦理通關手續，匆忙間未思及此點，且因舊識，不疑有他，該包物品又由
    江念華直接丟人該行李箱內，伊未經手，始有本件事故發生。江念華與被告初識
    時曾自稱係竹聯幫成員，因其已移居美國甚久，是否屬實，或仍在幫，被告並不
    知情，其在機場係稱該物託友人帶回台灣，因在機場未見該人，始臨時改託被告
    ，衡情應無可議之處。箱內之女子衣物係被告友人陳雅惠委託帶回台灣，且在洛
    杉磯借用同行友人乙○○○之行李標籤，被告若欲以此脫免罪責，應於機場發覺
    有異時立即逃逸，且本件行李經Ｘ光探測後，被告曾聽到辦事員以無線電通話，
    稱二件行李有問題，在行李牌已非被告名義，內又為女人衣物情形下，被告理應
    早已逃逸，乃被告始終在機場守候，並主動出面會同海關人員查驗行李，海關人
    員曾告知如有違禁物品，自動取出可以自首處理，被告於此情形下，仍不為所動
    ，況該防Ｘ光袋係在行李箱最上層位置，未加隱匿，又與被告同時返國者多人，
    被告如知係手槍、子彈，何不分解由不同之人攜帶？俱見被告不知有不法情事；
    被告以營造及貨運為業，對槍枝可以錫箔紙及防Ｘ光袋包裝並非熟悉，被告素無
    前科，亦未受有好處，實無運輸槍枝之動機可言。又已查明江念華確有其人，足
    證被告所辯為實情。
二、惟查：
  １、該裝有扣案手槍、子彈之防Ｘ光袋，係由被告借用同行旅客乙○○○之ＢＲ─
      五四九二四二號行李標籤託運，順利通關，送進被告所搭乘回國之長榮航空Ｂ
      Ｒ─○一一號班機貨艙，該長榮航空飛機於同日下午約四時許起飛，於臺北時
      間民國八十四年十二月一日晚上九時四十三分許返抵桃園中正國際機場，該機
      內行李亦於同晚十時零三分至同晚十時三十四分許，陸續送上行李轉盤，旋該
      編號ＢＲ─五四九二四二號行李箱在桃園中正國際機場通關入境時，因地下室
      之檢查台人員即中正機場海關辦事員徐俊課、安檢人員鄧愛華自Ｘ光機內發覺
      內有槍型物，經徐俊課填寫注檢單，並即押運經輸送帶至一樓行李轉盤，被告
      前去提領行李，徐俊課訊明該行李為被告所有後，即陪同被告至第二十五號特
      別注檢台，送交航空警察局安檢人員洪文貴及檢查員謝黎明處理，於同晚十時
      四十五分許會同打開該行李拆卸包裝，起獲上開手槍一把（含彈匣二個）、○
      ．三八吋制式子彈五十顆（因鑑定試射二顆，僅餘四十八顆扣案）、供包裝用
      之防Ｘ光袋一個及錫箔紙四張（已撕碎）等情，已據被告於警局偵訊時坦承不
      諱，核與證人洪文貴、徐俊課證述檢查及起獲扣案之槍、彈之情形相符，並有
      該查獲扣案之手槍一把（含彈匣二個）、子彈五十顆（因鑑定試射二顆，僅餘
      四十八顆扣案）、包裝用之防Ｘ光袋一個、錫箔紙四張（已撕碎），及臺北關
      稅局扣押物、運輸工具收據及搜索筆錄、入境旅客申報單、Ｘ光檢查儀注檢行
      李報告表各一紙、照片二紙、長榮航空運務員方正維之陳述狀一紙附卷足稽。
      而查扣之手槍一把（含彈匣二個）、子彈五十顆經送鑑定結果，該送鑑槍枝係
      美國ＳＭＩＴＨ＆ＷＥＳＳＯＮ廠牌，○．三八口徑轉輪制式手槍，槍管內具
      五條右旋來復線，機械性能良好，可發射子彈，具殺傷力，送鑑子彈五十顆均
      為○．三八吋制式子彈，構造完整，具殺傷力，送鑑彈匣二個均為半自動手槍
      用彈匣，有內政部警政署刑事警察局八十四年十二月十一日刑鑑字第八九六九
      六號鑑驗通知書一紙（附於偵查卷第四十頁）在卷足稽，至被告所辯，扣案物
      品係江念華託運乙節，經查，被告於本院上訴審訊問時，供稱「是我打開行李
      箱，他 (指江啟華）放入」，於本院調查時稱「他一直拜託我，趁我打開行李
      箱時丟進去」云云 (見本院八十七年度上訴字第一六七號卷 (以下簡稱上訴卷
      ）第十九頁、本院九十年十二月二十一日訊問筆錄），證人即借用行李標籤予
      被告之被告同行友人乙○○○亦附和其詞，證稱伊在機場有看到有人放金黃色
      、有條紋的鋁箔袋子進甲○○之行李箱內云云 (見上訴卷第五十六頁反面）。
      嗣於本院前審及本院證稱拿東西給被告之人與被告談話甚久，後因時間緊迫，
      該人就將錫箔紙包之物丟入他打開之行李內云云（見本院八十八年上更一字第
      一四七號卷（以下簡稱上更一卷）八十八年六月七日訊問筆錄、本院九十一年
      三月十五日訊問筆錄），惟查被告聲請傳訊之證人陳偉平於本院上訴審卻證稱
      伊至洛杉磯旅館找甲○○，有一件行李是打開的，甲○○把一些女人衣服雜物
      放人箱內，嗣到機場伊去停車，進入機場時，他正要把行李推進Ｘ光機，我們
      大家一起看銀幕，行李就進去了，沒有問題，在機場未見到有人將物品交予被
      告云云（見上訴卷第六六頁），倘果如被告暨證人乙○○○所言，係因江念華
      請託甚久，被告才打開行李箱，由江念華將該包物物品丟至行李箱內，衡情證
      人陳偉平既從旅館至機場幾乎全程陪同甲○○，陳偉平理應目睹江念華請託或
      將物品丟至行李箱內之情狀，惟竟未目睹，是否被告虛擬或杜撰江念華之人，
      業堪啟疑，又據證人洪文貴證稱被告稱該物品為一捲錄影帶，但重量明顯不符
      等語（偵查卷第五十頁、上訴卷第二十頁），而該扣案之手槍一把（含彈匣二
      個）、子彈五十顆及包裝用之防Ｘ光袋、錫箔紙、塑膠袋等總重約二公斤，而
      該包裝用之防Ｘ光袋、錫箔紙及一百二十分鐘長度之錄影帶二捲共重零點六五
      公斤，該防Ｘ光袋因外有膠帶黏貼，僅能放入錄影帶二捲，亦經本院上訴審於
      八十六年三月三日當庭勘驗無訛，有該筆錄附於上訴卷第五八頁可證，顯見該
      防Ｘ光袋如裝與扣案之槍、彈體積相近之錄影帶二捲，其重量與扣案槍、彈等
      之重量相差懸殊，被告對此自無不能區別之理，其既親自取得該重量與錄影帶
      顯然不符之物品，豈能不生疑問？證人即檢查員謝黎明於本院上訴審亦結證稱
      伊一拿就發現重量懸殊，不是塑膠製品，伊一捏即知一定不是錄影帶及影片，
      即當場拆封等語（見上訴卷第四三頁反面）。抑有進者被告所稱交付扣案槍、
      彈之人係江念華。經依被告提供之資料查得江念華係三十九年八月九日生，身
      分證統一編號：Ａ一00000000號，原住台北市大安區○○○路○段
      七六巷一七之六號，於七十三年六月二七日出境美國，此有江念華之出入境資
      料 (見原審卷第二十一頁）、戶籍資料、口卡片 (影本）附於本院八十八年度
      上更 (一）字第一四七號卷可稽。且被告於本院上訴審訊問時亦稱江念華於七
      十幾年就去美國，伊不知江念華在美國，直到在機場臨時相遇，才知江念華已
      至美國等語 (見上訴卷第十九頁），惟被告出國經驗豐富，渠與江念華多年不
      見，突在機場相遇，又臨時受託攜帶不明物品，豈能無疑？其謂該袋內為一捲
      錄影帶，孰能置信？況被告於警局偵訊時，就你帶這些物品返台後交與何人
      ？有無酬勞？供稱：「我入境台灣後，江啟華 (綽號小江，曾經竹聯份子，現
      居住美國）過幾天會返台灣再打電話連絡取回這些槍、彈物品，沒有酬勞」等
      語 (見偵查卷第六頁），被告所辯受託運送扣案物品之經過，有悖情理，且無
      確據足實其說益徵江念華係被告欲脫免刑責所虛擬之人，上開扣案物品應係被
      告自行運輸，堪以認定。
  ２、被告雖辯稱曾聽到辦事員以無線電通話，稱二件行李有問題，在行李牌已非被
      告名義，內又為女人衣物情形下，被告理應早已逃逸，乃被告始終在機場守候
      ，並主動出面會同海關人員查驗行李，海關人員曾告知如有違禁物品，自動取
      出可以自首處理，被告於此情形下，仍不為所動，俱見被告不知有不法情事云
      云。經查證人洪文貴於本院上訴審結證稱：徐俊課與鄧美華先發現，再報上來
      ，我距轉盤約十公尺，我接到通知時當事人不知，我們就去行李轉盤，等候是
      誰來拿行李，後來甲○○就出面來拿行李，他領後我們才出面，請他到二十五
      號檢查台，我們有問他有何特別要申報，他說沒有東西；證人徐俊課亦稱：我
      看著行李上去後，我就拿這個行李下來，我人站在行李邊一、二公尺遠，等提
      領人過來，後來甲○○過來拿這個行李，我就向他說是否你行李，他說是，我
      就說要到二十五號去檢查各等語（見上訴卷第十九頁反面、第二十頁），證人
      鄧美華於本院前審證稱，我是檢查員，因行李通過Ｘ光檢查發現，有通知上面
      ，有等行李主人，一起帶走等語 (見本院上更一卷八十八年四月十二日訊問筆
      錄）。足見本件為檢查之人員並未向外人告知該行李有何問題，且係俟被告領
      取行李，得以確定該行李之所有人後始出面查獲。而被告於八十六年一月廿四
      日當庭具狀內係主張聽到辦事員以無線電通話，稱二件行李有問題，帶上來等
      語，有該聲請狀附卷可證，依其語意，當係指聽聞海關之辦事員所說而言，否
      則豈有稱”帶上來”之理，惟其嗣後則改稱係向其他人查詢等語（見上訴卷第
      四十五頁），而本院上訴審訊問證人即長榮航空運務員方正維則稱：我在地面
      ，十時三十分許旅客行李都提完，有二名旅客說沒拿到行李，我就用無線電連
      絡下面的人，他說有二件海關在檢查，會晚點上來，我們慣例不會說明原因，
      所以我向旅客說還有二件會晚點上來，後來他們就繼續等；不記得有無說二件
      行李有問題，通常我會說海關在檢查，會晚一點上來等語（見上訴卷第四十四
      頁），另一行李組之職員即證人何培安則稱：對法庭上之被告無印象，其同仁
      聯絡係用手機，三、四班飛機就會有一個旅客行李比較慢，但原因不同，可能
      行李過大、破裂或行李內有Ｘ光機無法透視的行李，需要再去查，如果行李被
      海關扣住，我會告訴旅客說對不起，你們的東西海關可能要打開檢查，行李內
      有手槍只有海關知道，樓上樓下行李組人員不會知道等語（見上訴卷第七五頁
      正、反面），而方正維復於同年三月十八日具狀稱當時另一同仁游明誠對當時
      有無與甲○○接觸，已無印象等語 (見上訴卷第六九頁），均無從證明被告確
      自第三人得悉該行李已為海關發現有何嚴重問題或被查扣，且該行李上有籤條
      被告若因情況有異即行逃逸，海關亦可循線追查所有人，況被告係持用我國護
      照，且已入境，證人即海關檢查員謝黎明於本院前審亦結證稱「是我們發現的
      」等語（見本院上更一卷八十八年五月十日訊問筆錄），被告已無從自首，被
      告自知無法逃逸，嗣出面具領，尚可為己開脫，亦合情理，自無從據為推論其
      確不知行李內有扣案之槍、彈。且被告於海關人員詢問，有無物品要申報時，
      猶未陳述該行李內有扣案之槍、彈，此僅為被告事後反應及態度之問題，與其
      是否知悉該行李內有扣案之槍、彈，並無必然關連，蓋若被告當時即據以申報
      ，適足以證明其確係知悉行李內有扣案之槍、彈，已無從再予推卸刑責，將受
      不利，而其若未申報，自可執以堅稱並不知情，反為有利之舉，是其未坦承內
      有扣案之槍、彈，尚非背於常情，自不得據為其有利之認定。至於扣案槍、彈
      放置之位置，證人即航空警察局安檢人員洪文貴於本院前審證稱，已三年記不
      得了等語 (見本院上更一卷八十八年四月十二日訊問筆錄）。被告所辯該防Ｘ
      光袋係在行李箱最上層位置，未加隱匿，又與被告同時返國者多人，被告如知
      係手槍、子彈，何不分解由不同之人攜帶？而否認犯行，既無從據此即必然推
      論被告就扣案之槍、彈全無認識，亦無從為其有利之認定。另被告於洛杉磯機
      場雖得順利闖關，但此僅足以證明該防Ｘ光袋確有效防止檢驗，或該國之出境
      檢查較為寬鬆，尚不得即謂被告不知袋內有扣案之槍、彈。又被告因無前科，
      其走私槍枝進口，較不令人起疑，自不得以其無前科即謂其無運輸之動機。
  ３、綜上所述，被告所辯，顯係卸責之詞，不足採信。本件事證明確，被告犯行洵
      堪認定。
三、至最高法院發回意旨略謂：(一)、原判決於理由欄二說明上訴人與江念華就前揭運
    輸、走私手槍、子彈入境犯行，有犯意聯絡及行為分擔，均為共同正犯。然查原
    判決事實欄僅記載江念華在美國洛杉磯機場將手槍、子彈交付上訴人，由上訴人
    放入行李箱帶回台灣等情，並未記載江念華就運輸走私槍、彈入境犯行，有何行
    為分擔，致其理由之說明失其依據，自有未合。(二)、確定故意與不確定故意之態
    樣並不盡相同，而共同正犯間既有犯意聯絡，則其故意之態樣自應相同，不可能
    分別基於確定故意與不確定故意犯罪。原判決於理由欄二說明上訴人與江念華就
    前揭犯行，有犯意聯絡，為共同正犯，江念華為確定故意，上訴人為不確定故意
    云云，其適用法則顯有不當。又原判決事實欄記載上訴人與江念華基於共同運輸
    及走私手槍、子彈入境之「不確定犯意聯絡」等語，既認有犯意聯絡，又謂係「
    不確定」之犯意聯絡，語意矛盾不明，亦有未洽。(三)、原判決理由欄二之１說明
    上訴人於八十四年十二月二日警訊時已供稱：「江啟華託我帶一包物品（指藏匿
    之械彈）告之錄影帶，是我自己把它放進行李箱的。」等語，認上訴人事後翻供
    ，改稱江啟華自己將該包物品放入行李箱云云，為不可採信。惟查八十四年十二
    月二日警訊時，上訴人係稱第一次警訊筆錄所說有部分不實在，警員問：「那些
    部分不實在﹖」，上訴人乃答稱：「江啟華託我帶一包物品（指藏匿之械彈），
    告之錄影帶，是我自己把它放進行李箱內的」等語，足見上訴人係指第一次警訊
    時有關其所述上開所言部分為不實在（見偵查卷第三頁），原判決此部分理由之
    說明與卷內資料不符，顯有證據上理由矛盾之違法云云。惟如前所述，本院業已
    認定被告係基於確定故意未經許可運輸、走私手槍、子彈且單獨犯罪，並不足認
    有江念華共同犯罪，是最高法院發回意旨所質疑諸點，自已重行審酌，併此敘明
    。
四、按槍械、子彈為懲治走私條例公告管制物品項目及其數額表甲項第一款之管制進
    出口物品。又被告犯罪後，槍砲彈藥刀械管制條例於八十六年十一月二十五日修
    正公布，同年月二十七日施行，修正後該條例第七條第一項未經許可運輸手槍罪
    ，其法定刑最高度為死刑；同條例第十二條第一項未經許可運輸子彈罪，其法定
    刑最高度為七年以下有期徒刑，均較修正前同條例第七條第二項未經許可運輸手
    槍、同條例第十一條第一項未經許可運輸子彈罪之法定刑最高度為重，經比較新
    舊法，自以舊法有利於被告，依刑法第二條第一項但書規定，應適用行為時法即
    修正前槍砲彈藥刀械管制條例之規定。核被告所為，係犯懲治走私條例第二條第
    一項私運管制物品進口罪、修正前槍砲彈藥刀械管制條例第七條第二項未經許可
    運輸手槍罪、修正前同條例第十一條第一項未經許可運輸子彈罪。又被告以一行
    為，觸犯前開三罪名，為想像競合犯，應依刑法第五十五條規定應從一重論以未
    經許可運輸手槍罪。被告係以託運方式由長榮航空ＢＲ─○一一號班機貨艙載運
    ，走私入境，惟長榮航空ＢＲ─○一一號班機僅為其犯罪之交通工具，仍屬被告
    自己實施犯罪行為。
五、原審以被告犯罪事證明確，據以對被告論罪科刑，固非無見，惟查本件係被告個
    人所為，已如前述，原判決認定本件係被告與江念華共犯，與事實不符，尚有違
    誤。且扣案之防Ｘ光袋一個、錫箔紙四張（已撕碎），為被告所有供包裝犯本罪
    之用，亦應依刑法第三十八條第一項第二款之規定，予以宣告沒收，原審漏未諭
    知沒收，且未及比較槍砲彈藥刀械管制條例新舊法之適用，自有未合。被告上訴
    意旨，否認有運輸槍枝之犯意，雖無足取，然原判決既有如上可議之處，自應由
    本院予以撤銷改判。爰審酌被告之品行、犯罪之目的、手段、其運輸手槍、子彈
    至國內對社會治安所生危害甚鉅及犯罪後之態度等一切情狀，量處有期徒刑五年
    六月。另查槍砲彈藥刀械管制條例第十九條宣付強制工作之規定，已於九十年十
    一月十四日公布刪除，同年月十六日生效，被告行為後法律變更，依裁判時法已
    無適用該條例斟酌宣付強制工作之餘地，附此敘明。
六、扣案之美國ＳＭＩＴＨ─ＷＥＳＳＯＮ廠牌○．三八口徑轉輪制式手槍一把（含
    彈匣二個）及○．三八吋制式子彈四十八顆，均屬違禁物，均應依刑法第三十八
    條第一項第一款宣告沒收；防Ｘ光袋一個、錫箔紙四張（已撕碎），供包裝扣案
    之槍、彈之用，為被告所有供犯本罪所用之物，均應依刑法第三十八條第一項第
    二款規定宣告沒收。另送往內政部刑事警察局鑑定之扣案子彈，其中二顆因鑑定
    需要，已遭擊發測試，不再具殺傷力，所餘彈殼、彈頭等物，均非屬違禁物，亦
    非供犯罪所用之物，故不諭知沒收，附此敘明。
據上論斷，應依刑事訴訟法第三百六十九條第一項前段、第三百六十四條、第二百九
十九條第一項前段，修正前槍砲彈藥刀械管制條例第七條第二項、第十一條第一項，
懲治走私條例第二條第一項、第十一條，刑法第十一條前段、第二條第一項但書、第
十三條第二項、第五十五條、第三十八條第一項第一款、第二款，判決如主文。
本案經檢察官彭坤業到庭執行職務。
中    華    民    國    九十一    年      四        月      十七        日
                              臺灣高等法院刑事第八庭
                                  審判長法  官  陳  祐  治
                                        法  官  沈  宜  生
                                        法  官  楊  炳  禎
右正本證明與原本無異。
如不服本判決，應於判決收受送達後十日內向本院提出上訴書狀，其未敘述上訴
之理由者並得於提起上訴後十日內向本院補提理由書（均須按他造當事人之人數
附繕本）。
                                        書記官  廖  素  花
中    華    民    國    九十一    年     四        月      十九       日
附錄：本判決論罪科刑法條全文
懲治走私條例第二條第一項
私運管制物品進口、出口逾公告數額者，處七年以下有期徒刑，得併科新台幣二十萬
元以下罰金。
修正前槍砲彈藥刀械管制條例第七條第二項：
未經許可，製造、販賣或運輸普通步槍、馬槍、手槍或各類炸彈者，處五年以上有期
徒刑。
修正前槍砲彈藥刀械管制條例第十一條第一項：
未經許可，製造、販賣或運輸彈藥者，處六月以上五年以下有期徒刑。
